臺灣花蓮地方法院民事裁定　　　　　　 100年度監宣字第27號
聲　請　人　涂勝菊
相　對　人　王英吉
利害關係人　王嗣惠
上列聲請人聲請監護宣告事件，本院裁定如下：
    主  文
宣告王英吉（男、民國○○年○○月○日生、身分證統一編號：Ｚ0000
00000號）為受監護宣告之人。
選定涂勝菊（女、民國○○年○○月○○日生、身分證統一編號：Ｚ000
000000號）為受監護宣告之人之監護人。
指定王嗣惠（女、民國○○年○月○○日生、身分證統一編號：Ｚ0000
00000號）為會同開具財產清冊之人。
聲請費用新臺幣壹仟元由受監護宣告之人負擔。
    理  由
一、本件聲請意旨略以：聲請人涂勝菊之配偶即相對人王英吉於
    民國99年10月間因跌倒致頭部外傷併顱骨骨折及顱內出血，
    經手術後仍因腦幹損傷呈植物人狀態，現於崇恩安養中心長
    期安置，日常生活無法自理，已不能為（受）意思表示或辨
    識其效果，為此依民事訴訟法第597 條以下之規定，聲請宣
    告相對人為受監護宣告之人，併選定聲請人為受監護宣告之
    人王英吉之監護人，利害關係人即雙方長女王嗣惠為會同開
    具財產清冊之人等語。
二、按對於因精神障礙或其他心智缺陷，致不能為意思表示或受
    意思表示，或不能辨識其意思表示之效果者，法院得因本人
    、配偶、四親等內之親屬、最近一年有同居事實之其他親屬
    、檢察官、主管機關或社會福利機關之聲請，為監護之宣告
    ，民法第14條第1項定有明文。查本院於100年7月8日在鑑定
    人前訊問相對人，相對人對叫喚其姓名毫無反應乙情，有訊
    問筆錄在卷可稽。又據鑑定人財團法人佛教慈濟綜合醫院精
    神科蔡欣記醫師之意見，認相對人於99年10月5 日因跌倒造
    成嚴重腦傷，開刀治療後仍呈現植物人狀態，意識不清，對
    於叫喚姓名無反應、無語言表達能力，四肢與軀幹僵直、中
    樞神經受損嚴重，大小便失禁，目前以胃造口灌食。日常生
    活需他人協助，無經濟活動能力（包括管理處分自己財產的
    能力）及社會性能力，鑑定結果相對人因器質性腦傷導致植
    物人狀態，認知功能嚴重缺失，其精神障礙已完全不能為（
    受）意思表示或辨識意思表示效果，無復原之可能。此有該
    醫院100年7月19日慈醫文字第1000001648號函暨所附精神鑑
    定報告書1 份附卷可憑。本院綜上事證，認相對人確因精神
    障礙，致不能為（受）意思表示或辨識其效果，本件聲請，
    為有理由，應予准許，爰依法宣告相對人為受監護宣告之人
    。
三、次按受監護宣告之人應置監護人。又法院為監護之宣告時，
    應依職權就配偶、四親等內之親屬、最近一年有同居事實之
    其他親屬、主管機關、社會福利機構或其他適當之人選定一
    人或數人為監護人，並同時指定會同開具財產清冊之人。法
    院為前項選定及指定前，得命主管機關或社會福利機構進行
    訪視，提出調查報告及建議。監護之聲請人或利害關係人亦
    得提出相關資料或證據，供法院斟酌。又法院選定監護人時
    ，應依受監護宣告之人之最佳利益，優先考量受監護宣告之
    人之意見，審酌一切情狀，並注意下列事項：一、受監護宣
    告之人之身心狀態與生活及財產狀況。二、受監護宣告之人
    與其配偶、子女或其他共同生活之人間之情感狀況。三、監
    護人之職業、經歷、意見及其與受監護宣告之人之利害關係
    。四、法人為監護人時，其事業之種類與內容，法人及其代
    表人與受監護宣告之人之利害關係，民法第1110條、第1111
    條、第1111條之1 分別定有明文。查聲請人及利害關係人王
    嗣惠分別為相對人之配偶及長女，且有意願擔任相對人之監
    護人及會同開具財產清冊之人等情，有戶籍謄本、親屬關係
    系統表、同意書、印鑑證明等件在卷可稽。又本院依職權函
    請花蓮縣政府委託社團法人花蓮縣兒童暨家庭關懷協會進行
    訪視，提出報告，據覆略以：聲請人為相對人之配偶，相對
    人於99年10月因失足後腦部受到嚴重撞擊，導致中樞神經斷
    裂，現已無意識及無言語表達，亦不能行動，未來生活無法
    自理，需他人協助。聲請人將相對人安置於崇恩養護中心，
    每天前往探視，風雨無阻，給予適時的陪伴與關懷，並按時
    繳納費用，可見聲請人有照顧之實。聲請人與相對人育有三
    名子女，雖各自有家庭無法時常陪伴在旁，但仍約一個月返
    回花蓮探望一次，長子與長女因居於外縣市，無法返回花蓮
    時則以電話聯絡聲請人，關心相對人近況。次女居於花蓮，
    有時間皆會返回原生家庭陪伴聲請人，故三名子女與相對人
    情感連結佳，家庭凝聚力強，能共同面對相對人意外癱瘓後
    之相關事宜。聲請人因處理相對人醫療保險問題而聲請本件
    監護宣告，表示將來所獲得之理賠將運用在相對人之醫療與
    安養費用上。聲請人此次聲請動機以相對人之權益及後續照
    顧考量，初步評估無不利於相對人之情事。以相對人實際生
    活情況等面向評估，聲請人任其監護人無明顯不當，而利害
    關係人適任為會同開具財產清冊之人，有該協會100年6月27
    日花兒家受第1000026 號函暨所附成年人之監護宣告案件訪
    視評估報告1 份在卷可考。本院參酌上揭資料，認聲請人為
    相對人之配偶，而利害關係人為相對人之長女，均份屬至親
    ，且聲請人有照顧相對人之實，對相對人未來安養亦有規劃
    ，因此認由聲請人負責養護及照顧相對人並管理其財產，應
    能符合相對人之最佳利益，爰選定聲請人為相對人之監護人
    ，併指定利害關係人為會同開具財產清冊之人。又依民法第
    1113條準用同法第1099條之規定，於監護開始時，監護人涂
    勝菊對於受監護宣告人王英吉之財產，應會同王嗣惠，於2
    個月內開具財產清冊，並陳報法院，併此敘明。
四、依民事訴訟法第608條第1項裁定如主文。
中    華    民    國   100    年    7     月    28    日
                  家事法庭      法  官  吳韻馨
如不服本裁定關於選定監護人及指定會同開具財產清冊之人等部
分，應於送達後十日內向本院提出抗告狀，並繳納抗告費新臺幣
1千元；其餘關於宣告監護之部分，不得抗告。
中    華    民    國   100    年    7     月    30    日
                                書記官  陳蓮茹